【裁判字號】    89,上易,4427
【裁判日期】    900129
【裁判案由】    竊盜
【裁判全文】
臺灣高等法院刑事判決                          八十九年度上易字第四四二七號
    上  訴  人
    即  被  告  乙○○
右上訴人因竊盜案件，不服臺灣桃園地方法院八十八年度易字第二二二三號，中華民
國八十九年十月十八日第一審判決（起訴案號：臺灣桃園地方法院檢察署八十八年度
偵字第三六六七號）提起上訴，本院判決如左：
    主  文
原判決撤銷。
乙○○竊盜，處有期徒刑肆月。如易科罰金，以佰元折算壹日。
    事  實
一、緣乙○○與張良清、丙○○、甲○○、張良賢 (已亡故) 係兄弟，乙○○兄弟五
    人於民國五十六年一月間分家產，將座落桃園縣平鎮鄉南勢村平鎮二十五號（於
    八十一年四月改編為平鎮市平鎮三十一號）之新屋（即三合院部分），分由丙○○、甲○○、張良賢使用，丙○○、甲○○、張良賢三人約定以甲○○之名義繳
    納稅捐。張良清與乙○○則分得前揭門牌號碼之舊屋（即五合院部分）使用。丙○○、甲○○、張良賢及乙○○之前揭房屋於八十七年九月初某日，經案外人丁○○拆除（毀損房屋部分由檢察官另行分案偵查）。
二、乙○○於八十七年九月上旬某日（約九月八日，公訴人誤繕為十月二日），見前
    揭房屋拆除之屋樑杉木可為利用，竟意圖為自己不法之所有，自該日起，至八十
    七年十月二日甲○○發覺前之不詳日止，以其自用小貨車分三次接續竊取前揭甲○○、蔡秋妹（為張良賢配偶）、丙○○所使用之房屋屋樑杉木，共竊得一百零
    四根杉木（公訴人誤載為九十三根），得手後，將之置於其岳父黃哲和位於新竹
    縣關西鎮石光里十四鄰一四五號房屋旁之空地。嗣於八十七年十二月十八日下午
    二時三十分許，為甲○○發覺報警查獲。
三、案經甲○○訴由新竹縣警察局新埔分局報告台灣新竹地方法院檢察署檢察官呈請
    台灣高等法院檢察署令轉台灣桃園地方法院檢察署檢察官偵查起訴。
    理  由
一、訊據上訴人即被告乙○○對其前開木料係自其父遺留之三合院房屋拆下及伊於右
    揭時地拿取上揭杉木之事實均坦承不諱，惟否認有竊盜之犯行，辯稱：前揭房屋
    座落之土地係由伊繼承屬被告所有，三合院房屋係其父親所有，僅借予甲○○、
    丙○○及蔡秋妹（即張良賢之配偶）使用，甲○○等三人沒有權利，房屋應由其
    繼承云云。
二、經查：
(一)右揭分割家產，將座落桃園縣平鎮鄉南勢村八鄰二十五號（嗣改編為平鎮市平鎮
    三十一號）之新屋 (即三合院部分) ，分予丙○○、甲○○、張良賢兄弟三人之
    事實，業據告訴人甲○○及被害人丙○○、蔡秋妹等人指述甚詳，核與證人即被
    告之大哥張良清在原審到庭證稱：祖厝（指前揭房屋）有二間 (即二部分) ，後
    段三合院的部分有十五間，是丙○○、甲○○、蔡秋妹住的，前段五合院老家是
    伊與乙○○住的，一人分五間，丙○○、甲○○、張良賢部分登記在丙○○之名
    義下等情相符，並有鬮分書影本一份、房屋稅繳款書影本三紙及被告與告訴人等
    五兄弟所立之遺產土地建築改良物所有權分割契約書登記一份在卷可稽。且經本
    院依被告之聲請傳喚證人丙○○到庭，亦證稱本案木料所拆之三合院係分予伊與
    告訴人等三人。所有權不屬被告等情屬實。即被告在本院訊問時，亦坦承兄弟析
    產時，五合院部分分予伊與大哥張良清，三合院部分分予兄長即告訴人甲○○、
    丙○○、張良賢之事實無誤。是被告抗辯房屋係其父親所有，應由其繼承云云，
    委無可採。至於被告指上開房屋座落之土地係其所有云云，惟查土地與房屋係各
    自獨立之不動產所有權，上開三合院房屋既分予告訴人甲○○等三人所有，自不
    能以土地係被告所有即可未經其兄甲○○等之同意，擅自取得上開房屋之樑木。
(二)又前揭三合院之房屋（即丙○○等三人分得之新屋）係四寸磚牆所造，而乙○○
    所使用之舊屋係土牆所造，業據證人張良清在原審證述明確，並經原審到現場勘
    驗被告乙○○所使用現未拆除之房屋係土牆（厚度約八吋）所造屬實，有勘驗筆
    錄在卷可稽。且被告對其房屋係土牆所造一節亦不否認，是查獲之杉木依其所架
    牆壁之痕跡可判定究為丙○○等三人所使用之新屋或被告所使用之舊屋，經依上
    揭方法判定共有一百零四根杉木有架於四吋牆之痕跡，此一百零四根杉木，應可
    認定並非被告房屋拆除後之杉木，是公訴人認係九十三根杉木，尚有誤會，應予
    敘明。綜上所述，被告所辯顯係卸責之詞，不足採信。故本件事證已臻明確，被
    告犯行堪予認定。被告另具狀請求傳訊丁○○乙節，查楊某僅係受僱拆除房屋而
    已，並未參與被告兄弟之析產對於房屋產權歸屬既無深知，而有關拆除後之杉木
    歸何人所有，已經證人證述明確，有如前述，是被告請求傳訊證人丁○○核無必
要，併此敘明。
二、核被告所為係犯刑法第三百二十條第一項之竊盜罪，被告分三次竊取杉木，係本
    於一竊盜犯意，為接續犯，應認係單純之一罪。原審予以論罪科刑，固非無見。
    惟被告行為後刑法第四十一條第一項於九十年一月四日業經修正，並於一月十日
    公布，同月月十二日生效，規定犯最重本刑為五年以下有期徒刑以下之刑之罪，
    而受六月以下有期徒刑或拘役之宣告，因身體、教育、職業或家庭之關係，執行
    顯有困難者，得易科罰金。本件被告所犯上開竊盜之法定刑係最重本刑五年以下
    有期徒刑之罪，且經宣告有期徒刑四月。經比較新舊法之規定，係以新法之易刑
    標準有利被告，依刑法第二條第一項但書之規定，自應適用新法，併予以宣告得
    易科罰金之折算標準，原審未及宣告易科罰金之折算標準，即有未當，被告上訴
    仍執陳詞指摘原判決不當，固無理由，惟原判決既有上開可議之處，即應由本院
    將原判決撤銷，並自為判決。爰審酌被告之品行、素行、犯罪動機、目的、手段
    、所生損害、及犯罪後之態度等一切情狀，量處有期徒刑四月。並諭知易科罰金
    之折算標準。
據上論斷，應依刑事訴訟法第三百六十九條、第三百六十四條、第二百九十九條第一
項前段，刑法第二條第一項但書、第三百二十條第一項，現行刑法第四十一條第一項
、罰金罰鍰提高標準條例第一項前段、第二條判決如主文。
本案經檢察官林占青到庭執行職務。
中      華      民      國      九十    年    一    月      二十九      日
                              臺灣高等法院刑事第九庭
                                  審判長法  官  李  文  成
                                        法  官  官  有  明
                                        法  官  何  菁  莪
右正本證明與原本無異。
不得上訴。
                                        書記官  吳  瑞  英
中      華      民      國     九十     年     一   月       三十       日
附錄：本案論罪科刑法條全文
刑法第三百二十條
意圖為自己或第三人不法之所有，而竊取他人之動產者，為竊盜罪，處五年以下有期
徒刑、拘役或五百元以下罰金。
意圖為自己或第三人不法利益，而竊佔他人之不動產者，依前項之規定處斷。
前二項之未遂犯罰之。


司法院資訊處製作；財團法人民間司法改革基金會備份。
